臺灣桃園地方法院民事判決　　　　　　　 95年度訴字第537號
原　　　告　戊○○
訴訟代理人　蘇家宏律師
被　　　告　乘福工業有限公司
法定代理人　甲○○
訴訟代理人　林良財律師
複代 理 人　李明哲律師
上列當事人間請求損害賠償事件，經本院於民國96年7 月26日言
詞辯論終結，判決如下：
    主  文
原告之訴及假執行之聲請均駁回。
訴訟費用由原告負擔。
    事  實
甲、原告方面：
壹、聲明：
一、被告應給付原告新台幣（下同）300 萬元及自支付命令送達
    翌日起至清償日止，按年利率百分之5 計算之利息。
二、願供擔保，請准宣告假執行。
貳、陳述：
一、緣第三人廉晟電實業股份有限公司（下稱廉晟公司）前向第
    三人東庚實業有限公司（下稱東庚公司）購買高溫高壓染布
    機之LA-100微電腦控制主機（亦稱電控箱，下稱系爭微電腦
    控制主機）6 台及自動滴定系統＋母液調製系統之三天秤自
    動系統控制主機（下稱系爭自動系統控制主機）1 台，並將
    其設定動產抵押權予聯邦商業銀行股份有限公司桃鶯分行（
    下稱聯邦銀行）及交通銀行股份有限公司台北分行（下稱交
    通銀行）。詎上開機器設備遭被告及其僱請之第三人丁○○
    於民國94年1 月1 日偷搬，聯邦銀行、交通銀行乃於同年3
    月2 日與被告訂定協議認同書（下稱系爭協議認同書），約
    定被告應返還其偷搬之前揭機器設備，並由該2 家銀行委託
    紘映貿易有限公司（嗣變更名稱為紘映實業有限公司，下稱
    紘映公司）之丙○○代為驗收被告返還之機器設備，而以丙○○為實際保管人，丙○○再於同年5 月15日與身為專業設
    備維修廠商，且與被告公司有業務往來之原告簽訂委任契約
    書而委由原告協助驗收。
二、次查，被告公司法定代理人之夫壬○○對外均自稱其係被告
    公司董事長，業經庚○○、乙○○、丙○○於本件96年6 月
    29日準備程序期日到庭結證屬實。且壬○○曾於94年6 月1
    日、同年6 月7 日及15日以被告公司代表人之身分處理本件
    機器驗收事宜，並於同年6 月7 日保證被告所提出之機器設
    備完整無誤，要求驗收，惟經原告檢查後發現短缺系爭微電
    腦控制主機、自動系統控制主機、主機變頻器及電腦周邊系
    統或硬體配件之控制箱6 台份，而系爭微電腦控制主機及自
    動系統控制主機如缺少上開主機變頻器即無法使用，壬○○
    乃代被告公司委請原告向丙○○保證於3 週內交還系爭主機
    變頻器，如未依期交付致原告及丙○○受損害，願賠償一切
    損失，而勸說丙○○同意先行驗收其他機器設備。據此，被
    告與丙○○間已成立應補行交付系爭主機變頻器之前揭契約
    ，原告則與丙○○成立保證契約而擔任被告之保證人，丙○○因而同意於94年6 月15日先行簽具驗收報告。
三、詎被告嗣以丙○○已簽具前揭驗收報告為由，拒絕交還主機
    變頻器，並持上開高溫高壓染布機製造原廠東庚公司於94年
    7 月14日出具之確認書辯稱廉晟公司原向東庚公司購買之高
    溫高壓染布機並不包括主機變頻器，其搬走之機器設備亦不
    包括該主機變頻器在內，其就該主機變頻器不負返還義務。
    聯邦銀行及交通銀行乃轉而要求丙○○負責，致丙○○除無
    法取得其保管及遷移前開機器之報酬，另須自行購買主機變
    頻器返還，因而受有保管、遷移費用及補齊零件費用，共計
    300 萬元之損害，此有證人丙○○於本件96年6 月29日準備
    程序期日到庭結證無訛。丙○○乃依前揭保證契約之約定，
    請求原告賠償300 萬元，經原告依約賠償後，丙○○乃將其
    對被告之損害賠償請求權讓與原告。
四、被告雖另以前揭確認書為據，辯稱其已向東庚公司購買與系
    爭微電腦控制主機同型之機器設備返還予廉晟公司。惟上開
    確認書所載之電控箱並非主機變頻器，且被告所提其與廉晟
    公司於93年12月20日、同年月23日簽訂之協議書及合約書，
    其上所蓋廉晟公司印章與該公司簽發支票之印章不符，原告
    否認其真正。且被告如未偷搬上開主機變頻器，或其已全數
    返還上開機器設備，或根本無該主機變頻器，則壬○○自不
    可能與原告及丙○○為前揭約定，同意返還主機變頻器。另
    證人即東庚公司之業務人員癸○○於本件96年6 月29日準備
    程序期日雖到庭結證稱伊係依攜帶到庭之東庚公司保存資料
    作證，惟東庚公司出售系爭微電腦控制主機予廉晟公司時，
    癸○○既不在場，是伊所為證述自不可信，且癸○○既證稱
    伊對於前揭確認書並不清楚，足認被告並未完全返還自廉晟
    公司搬走之機器設備，上開確認書自不得作為被告業已返還
    ，或無庸返還前揭主機變頻器之依據。
五、再查，廉晟公司原向東庚公司購買並設定動產抵押權予聯邦
    銀行及交通銀行之系爭微電腦控制主機及自動系統控制主機
    配有電腦周邊系統及硬體配件，且需有該周邊系統及硬體配
    件方得運作，而被告僅返還前揭電控箱，並未返還上開主機
    變頻器及周邊系統或硬體配件，致系爭微電腦控制主機及自
    動系統控制主機均未能正常運作。被告雖舉證人癸○○為證
    ，辯稱上開機器欠缺主機變頻器仍能運作，惟東庚公司與被
    告公司間向有業務往來，是任職於東庚公司之癸○○所為上
    開證詞自屬偏頗，不足採信，被告辯稱其已依約返還前揭機
    器設備自無可採。
六、被告既未依約返還前揭主機變頻器及周邊系統或硬體配件，
    致丙○○受有無法向聯邦銀行、交通銀行請求保管、搬遷費
    用，另須支出補齊零件費用之損害共300 萬元，經原告依前
    揭保證契約之約定，賠償丙○○損害300 萬元，已如前述，
    則依民法第749 條之規定，原告於上開300 萬元清償限度內
    ，自得承受債權人丙○○對主債務人即被告之債權。縱認兩
    造及丙○○之間未存有前揭契約關係，亦因丙○○為本件機
    器設備之實際保管及占有人，被告或其僱用之丁○○偷搬本
    件機器設備，且未返還前揭主機變頻器及周邊系統或硬體配
    件之行為已侵害丙○○之占有，致丙○○受有前揭300 萬元
    損害，被告自應依民法第184 條第1 項後段、第188 條侵權
    行為損害賠償請求權之規定，賠償丙○○所受損害，且丙○○已將該項賠償請求權讓與原告，則原告自得請求被告賠償
    300 萬元。又被告違法取走本件機器設備後，既未依約交還
    前揭主機變頻器及周邊系統或硬體配件，致丙○○受有須依
    約對聯邦銀行、交通銀行負賠償責任之損害，並經原告依前
    揭保證契約之約定，代被告賠償丙○○300 萬元，被告則無
    法律上原因而受有免除聯邦銀行、交通銀行及丙○○請求其
    賠償損害之利益，原告自得依民法第179 條不當得利返還請
    求權之法律關係，請求被告返還所受不當得利300 萬元。
七、綜上，被告既未依約返還其偷搬之前揭主機變頻器及周邊系
    統或硬體配件，致聯邦銀行、交通銀行及丙○○受有前開損
    害，被告則受有前揭不當得利，且經原告繼受取得上開損害
    賠償請求權或不當得利返還請求權。爰提起本件訴訟，依兩
    造前揭約定之契約關係、民法第179 條不當得利返還請求權
    、第184 條第1 項後段、第188 條侵權行為損害賠償請求權
    之法律關係，請求被告給付300 萬元及自本件支付命令送達
    被告翌日起至清償日止，按年利率百分之5 計算之利息，而
    請求判決如前揭聲明所示。
參、證據：提出協議認同書、委任契約書、驗收報告、台北富邦
    銀行金城分行支票及支票存款交易明細查詢表、保管確認書
    、協議書、壬○○出具之文書、拍賣公告及筆錄、紘映公司
    變更登記表及營利事業登記證、公證書、合約書、名片、名
    璟科技股份有限公司（下稱名璟公司）出貨單、支票各1 件
    、本票、存證信函各2 件、照片4 張為證，並聲請訊問證人
    丙○○、庚○○、乙○○。
乙、被告方面：
壹、聲明：
一、原告之訴及假執行之聲請均駁回。
二、如受不利判決，願供擔保請准宣告免為假執行。
貳、陳述：
一、緣廉晟公司前於93年12月20日向被告訂購型號STENTER 1650
    -7之乘福牌七室1650米樹脂定型機之二手機，雙方於同日簽
    訂合約書，並因廉晟公司廠房內原置有舊定型機，須先行拆
    除始得裝設新添購之定型機，廉晟公司乃於同年12月23日與
    被告另訂協議書，委由被告拆除舊定型機，被告再委由溢豐
    公司之丁○○至廉晟公司進行拆除作業，嗣丁○○於94年1
    月1 日至廉晟公司進行拆除工程時，誤將廉晟公司已設定動
    產抵押權予聯邦銀行、交通銀行之系爭微電腦控制主機6 台
    及自動系統控制主機1 台一併予以拆除搬離，被告為彌補廉
    晟公司及聯邦銀行、交通銀行之損失，遂向出售系爭微電腦
    控制主機之製造原廠東庚公司購買與系爭微電腦控制主機相
    同型號、規格、數量之機器，另向名璟公司採購MDS 軟體1
    套、KEY PRO 2 套及電腦2 套（此即系爭自動系統控制主機
    ）返還廉晟公司，供其續提供作為前揭動產抵押權之擔保標
    的，聯邦銀行及交通銀行並委由紘映公司之丙○○代為驗收
    。嗣東庚公司已於94年6 月7 日將被告所訂購前揭相同型號
    、規格及數量之微電腦控制主機送抵廉晟公司，經丙○○驗
    收確認，於該公司開立之染整成品收貨憑據上親自簽名，並
    記載「待驗」，足認被告已依約交還系爭微電腦控制主機。
二、次查，系爭微電腦控制主機上已裝置有帶布輪變頻器（原告
    稱為出布小變頻），惟丙○○為前揭驗收時，指稱系爭微電
    腦控制主機尚缺少其認為亦應具備之前揭主機變頻器，乃於
    前揭驗收報告上記載「當日點交時，除主機變頻器與控制箱
    6 台份及自動滴液機電腦系統未收到，其餘電箱內之附件如
    相片所示，應無短少，現場經黃副理與乘福公司董事長協調
    後先收貨後再行處理。」而名璟公司已派其經理辛○○於94
    年7 月5 日將被告訂購包括前揭MDS 軟體1 套、KEY PRO 2
    套及電腦2 套之系爭自動系統控制主機送達紘映公司，經被
    告公司之代表人壬○○簽收後，當場轉交予紘映公司，而由
    其所屬職員子○○於出貨單上簽名並蓋用公司收發章予以收
    受，再由辛○○當場予以安斷等情，業經證人庚○○、乙○○、丙○○、辛○○於前揭期日到庭結證屬實。準此，被告
    業已依約交付系爭自動系統控制主機，原告指稱被告未依約
    交還該控制主機，並稱被告之代表人壬○○曾代被告公司委
    請原告向丙○○保證嗣後必交還前揭主機變頻器，如無法交
    還願賠償損害，請丙○○同意先行驗收，致其受有須賠償丙○○300 萬元之損害等語，既未舉證以實其說，復未證明丙○○或其所指包括前揭搬遷、保管及零件補齊費用，共計30
    0 萬元損害之計算依據，自無可採。
三、另查，關於原告所指丙○○認為亦應具備之前揭主機變頻器
    ，經被告向其製造原廠東庚公司查詢後，業經該公司出具前
    揭確認書載明：「確認乘福工業有限公司向東庚實業股份有
    限公司於2005年6 月所購買已交貨之高溫高壓染布機之LA-1
    00微電腦控制主機（電控箱）共6 台，東庚實業股份有限公
    司保證確實與原廉晟電實業股份有限公司所購高溫高壓染布
    機內之電控箱相符，原廉晟電實業股份有限公司購買之高溫
    高壓染布機除前述電控箱外，並不包含主馬達變頻器（按即
    主機變頻器），特立此書確認。」，丙○○並於該確認書記
    載「正本已由丙○○於94年7 月14日取走向聯邦銀行處理」
    等文字，並簽名捺印，業經證人丙○○於前揭期日到庭結證
    屬實。是原告指稱廉晟公司原有系爭微電腦控制主機包括前
    揭主機變頻器，且被告未依約交還該機器設備，顯與事實不
    符。
四、被告原聲請傳訊東庚公司法定代理人己○○到庭作證，惟其
    因病無法出庭，而該公司副總經理丑○○雖知悉待證事實，
    卻人在國外，不克出庭，乃指派該公司職員癸○○攜帶所留
    存之合約書等資料到庭作證。且癸○○於前揭期日到庭作證
    時，除以東庚公司留存之上開資料為據外，並係依其個人在
    該公司服務之經驗作證，所述自屬可信。而東庚公司於89至
    92年間共出售6 台LA-100微電腦控制主機及電控箱予廉晟公
    司時，其電控箱內均未包含主機變頻器，依當時廉晟公司之
    技術規格，須將主機變頻器另行裝置於專門安裝主機變頻器
    之控制箱而與上開電控箱搭配使用，無法直接裝置於各該電
    控箱內，是前揭協議認同書所載微電腦控制主機之數量6 台
    ，自未包括裝置上開主機變頻器之控制箱，既經癸○○於該
    日結證陳述明確在卷，是原告指稱被告搬走之電控箱包括主
    機變頻器而要求被告交還，自無依據。另證人丙○○於同日
    到庭所為證述，不僅與癸○○前揭證詞不符，且前後矛盾，
    自無可採，其所為證述自不足為有利原告之證據。且被告係
    向東庚公司購買與系爭微電腦控制主機相同型號、規格、數
    量之電控箱返還廉晟公司，業經癸○○於上開期日結證在卷
    ，並為原告所不爭執，足認被告向東庚公司購買包括前揭帶
    步輪變頻器在內之微電腦控制主機足供該電控箱運作所需，
    原告指稱該電控箱無法運作，據以要求被告賠償300 萬元，
    自屬無據。
五、另查，卷附系爭協議認同書既載明「‧‧‧誤將廉晟電實業
    股份有限公司設定動產抵押權予甲方（即聯邦銀行、交通銀
    行）之LA-100微電腦控制主機共6 台及自動滴定系統＋母液
    調製系統之三天秤自動系統控制主機乙台一併搬離，今雙方
    協調後，甲方同意乙方（即被告）將其誤搬之設備歸還‧‧
    ‧」，而證人丙○○於前揭期日亦到庭結證稱其對上開記載
    內容無意見，聯邦銀行、交通銀行係委託伊負責驗收等語，
    足認被告誤搬之機器設備僅包括系爭微電腦控制主機及自動
    系統控制主機。而丙○○既係受上開銀行委託負責執行驗收
    事宜，業經證人即聯邦銀行職員庚○○、交通銀行職員乙○○於同日到庭結證屬實，是丙○○應執行之驗收標的自應以
    系爭協議認同書所載為準，不得私自認為被告尚應另行添購
    何種零配件返還，則本件驗收自僅需就被告向東庚公司購買
    並用以返還廉晟公司之機器是否與廉晟公司原有之前揭機器
    同型號、規格、數量為比對驗收即可。且縱被告交還之前揭
    機器設備與廉晟公司原有之機器設備不符，驗收者僅須表明
    與原機器型號、規格、數量不符之處，或載明所缺少之零配
    件，此參丙○○於前揭驗收報告上載明尚缺少主機變頻器即
    明。而經上開記載後，負責驗收者自無庸對聯邦銀行或交通
    銀行負賠償責任，亦不致因而受有損害，此於受聯邦銀行、
    交通銀行委託負責驗收之丙○○，或再受丙○○委託之原告
    均然，是原告主張丙○○或其因本件驗收而受有300 萬元損
    害，自無可採。況因丙○○就本件受託驗收事宜尚未處理完
    畢，聯邦銀行、交通銀行尚未能判斷丙○○是否須負賠償責
    任，故迄今均未請求丙○○賠償，亦未將對被告之賠償請求
    權讓與丙○○或原告，且如被告交還前揭機器設備後，本件
    被告誤搬之機器設備整體可以運作，依原有功能生產，上開
    2 家銀行即不會請求丙○○賠償等語，業經證人庚○○、乙○○、丙○○於前揭期日到庭結證屬實，是原告主張丙○○
    受有應賠償上開2 家銀行損失之損害，並轉向其求償，其對
    丙○○負有前揭賠償責任，已賠償丙○○300 萬元而受讓取
    得對被告之損害賠償請求權，均屬無據。
六、原告另以聯邦銀行及交通銀行分別於94年1 月20日、同年月
    26日出具之保管確認書及協議書為據，指稱該2 家銀行以每
    月保管費32,000元及移機費48萬元之代價，委託丙○○負責
    保管系爭微電腦控制主機及自動系統控制主機，據以主張上
    開機器係由丙○○保管占有，被告前揭誤搬行為侵害其占有
    ，應負損害賠償責任。惟查，受被告委託之溢豐公司丁○○
    誤搬前揭機器設備之處所係在廉晟公司，且原告未舉證證明
    該機器設備係由丙○○依上開保管確認書或協議書之約定予
    以保管占有，是原告主張被告前揭誤搬行為侵害丙○○之占
    有，應負賠償責任，經其依前揭保證契約之約定賠償丙○○
    300 萬元，而依民法第749 條之規定，請求被告賠償，自無
    依據。且被告誤搬廉晟公司設定動產抵押權予聯邦銀行及交
    通銀行之本件機器設備，其受損害者為聯邦銀行、交通銀行
    或廉晟公司，與丙○○無關，被告並已依約返還所誤搬之機
    器，則丙○○自未受有損害，被告亦未因而受有利益，原告
    援引民法第179 條不當得利之規定，請求被告賠償損害，顯
    屬無稽。此外，原告既未舉證證明所指被告係偷搬本件機器
    ，及被告未依約返還前揭主機變頻器及周邊系統或硬體配件
    之主張與事實相符，是其前開主張為據，依民法第184 條第
    1 項後段、第188 條侵權行為損害賠償請求權、同法第179
    條不當得利返還請求權之規定，請求被告賠償前揭損害300
    萬元或返還該不當得利，均無依據。
七、綜上，被告已依系爭協議認同書之約定，向東庚公司採購與
    系爭微電腦控制主機相同型號、規格、數量之微電腦控制主
    機，另向名璟公司購買與系爭自動系統控制主機同型之機器
    設備，並均已依約交還，業已履行返還上開機器設備之義務
    ，無須對聯邦銀行、交通銀行、丙○○負任何損害賠償或不
    當得利返還責任，丙○○不得向被告請求任何賠償或返還不
    當得利，原告亦不得任意與丙○○為賠償協議，並據以轉向
    被告求償。是原告提起本件訴訟，以前揭主張為據，依民法
    第749 條關於保證人代位權、第184 條第1 項後段、第188
    條侵權行為損害賠償請求權、第179 條不當得利返還請求權
    之法律關係，請求被告給付300 萬元及遲延利息，自無理由
    ，應駁回其起訴。
參、證據：提出協議認同書、驗收報告、紘映公司基本資料查詢
    表、本院94年度裁全字第5602號民事裁定、協議書、東庚公
    司染整成品收貨憑證、確認書各1 件、照片7 張為證，並聲
    請訊問證人癸○○、辛○○。
    理  由
一、原告主張被告違法將第三人廉晟公司所有前揭機器搬走後，
    僅返還部分機器設備，未依系爭協議認同書所載暨與原告及
    丙○○之約定返還主機變頻器及電腦周邊系統或硬體配件，
    致原告受有300 萬元損害，被告則無法律上原因而受有該項
    不當得利。爰提起本件訴訟，依民法第749 條關於保證人代
    位權、第184 條第1 項後段、第188 條侵權行為損害賠償請
    求權、第179 條不當得利返還請求權之法律關係，請求被告
    給付300 萬元及遲延利息，而請求判決如前揭聲明。
二、被告則以其未與丙○○及原告為前揭約定，並已依系爭協議
    認同書之約定履行返還系爭微電腦控制主機及自動系統控制
    主機之義務，前揭主機變頻器及電腦周邊系統或硬體配件不
    在其應返還之範圍，原告或丙○○並未因而受損害，其亦未
    受有不當得利等語，資為抗辯，並請求判決如前揭聲明所示
    。
三、原告主張第三人廉晟公司前向東庚公司購買高溫高壓染布機
    之系爭微電腦控制主機（亦稱電控箱）6 台及自動系統控制
    主機1 台，並設定動產抵押權予聯邦商業銀行及交通銀行，
    嗣上開機器設備為被告僱請之丁○○於94年1 月1 日搬走，
    被告因而於同年3 月2 日與聯邦銀行、交通銀行訂定系爭協
    議認同書，約定被告應返還其搬走之前揭機器設備，並由上
    開2 家銀行委託丙○○代為驗收，丙○○再於同年5 月15日
    委由原告協助驗收，嗣被告已返還上開微電腦控制主機及自
    動系統控制主機等情，業據其提出系爭協議認同書、委任契
    約書、驗收報告、名璟公司出貨單各1 件、照片4 張為證，
    核與證人即負責處理本件機器設備返還事宜之聯邦銀行職員
    庚○○、交通銀行職員乙○○於本件96年6 月29日準備程序
    期日到庭結證所述（參本院卷2 第134 至152 頁）相符，並
    為被告所不爭執，堪信屬實。
四、惟原告主張被告搬走之機器設備除上開微電腦控制主機及自
    動系統控制主機之外，另包括主機變頻器（亦稱主馬達變頻
    器）及電腦周邊系統或硬體配件，致系爭微電腦控制主機及
    自動系統控制主機未能正常運作。且被告公司法定代理人之
    夫壬○○曾於94年6 月7 日代表被告公司委請原告向丙○○
    保證於3 週內交還主機變頻器，如未依期交還，願賠償丙○○或原告之損害，而勸說丙○○同意先行驗收除主機變頻器
    及電腦周邊系統或硬體配件以外之其他機器設備，認被告與
    丙○○間已成立應補行交還主機變頻器及電腦周邊系統或硬
    體配件之契約，原告則與丙○○成立保證契約而擔任被告之
    保證人，丙○○因而同意於94年6 月15日先行簽具驗收報告
    ，惟被告嗣後未依約返還，係侵害丙○○對該機器設備之占
    有，致丙○○受有應賠償聯邦銀行、交通銀行損害，並支付
    搬遷、保管及零件補齊等費用，金額合計300 萬元之損害，
    被告並係無法律上原因而受有該項不當得利，經其依前揭保
    證契約賠償丙○○之損害300 萬元後，於該項金額限度內承
    受其對被告之損害賠償請求權，並經丙○○讓與該項權利，
    則為被告以前詞所否認。是本件應審究之爭點為：（一）本
    件高溫高壓染布機之相關機器設備是否由丙○○所保管占有
    ？被告僱請之丁○○係偷搬或誤搬該機器設備？（二）被告
    誤搬之機器設備除系爭微電腦控制主機及自動系統控制主機
    外，是否包括前揭主機變頻器及電腦周邊系統或硬體配件？
    （三）被告公司之代表人壬○○是否曾與原告及丙○○為前
    揭約定？被告有無返還主機變頻器及電腦周邊系統或硬體配
    件之義務？原告是否因被告未返還上開機器設備而受有損害
    ，被告是否無法律上原因而受利益？應對原告負損害賠償或
    不當得利返還責任？爰分別判斷如下。
五、按「當事人主張有利於己之事實者，就其事實有舉證之責任
    。」民事訴訟法第277 條前段亦有明文。且按「以侵權行為
    為原因，請求回復原狀或賠償損害者，應就其權利被侵害之
    事實負立證之責。」（最高法院19年上字第38號判例）原告
    主張本件高溫高壓染布機之相關機器設備係由丙○○保管占
    有，並為被告及其僱請之丁○○所偷搬，惟為被告所否認，
    則依前引法文判例所示關於舉證責任分配之原則，自應由原
    告就該項事項負舉證責任。經查，原告就本件高溫高壓染布
    機係由丙○○實際占有，而為被告及其僱請之丁○○所偷搬
    之事實，並未舉證以實其說，且丁○○係在94年1 月1 日至
    廉晟公司設於桃園縣龜山鄉嶺頂村半嶺2-1 號之廠房搬遷該
    公司之機器設備時，誤將該公司設定動產抵押權予聯邦銀行
    及交通銀行之系爭微電腦控制主機及自動系統控制主機一併
    搬離，乃經聯邦銀行職員庚○○、交通銀行職員乙○○分別
    代表各該銀行與被告訂定系爭協議認同書，約定由被告將其
    誤搬之上開機器設備返還廉晟公司，並由該2 家銀行委託丙○○協助驗收等情，業經證人庚○○、乙○○於本件96年6
    月29日準備程序期日到庭結證在卷（參本院卷2 第134 至15
    2 頁），核與卷附系爭協議認同書（參本院卷1 第63頁）所
    載相符，堪信屬實。另依原告所舉證人丙○○於前揭期日到
    庭結證所述（參本院卷2 第145 至152 頁），亦足認為被告
    係在廉晟公司所有前開廠房內誤搬其機器設備，是當時該機
    器設備顯係由廉晟公司所占有，原告指稱上開機器設備係由
    丙○○保管占有，並為被告所偷搬，自無依據，其以該項主
    張為據，指稱被告侵害丙○○之占有，應依民法第184 條第
    1 項後段、第188 條侵權行為損害賠償請求權之法律關係，
    賠償丙○○所受前揭損害300 萬元，並由其依前揭保證契約
    之約定代被告賠償而繼受取得丙○○對被告之損害賠償請求
    權，自無可採。
六、次查，原告主張被告所搬走之機器設備，除系爭微電腦控制
    主機及自動系統控制主機外，另包括前揭主機變頻器及電腦
    周邊系統或硬體配件，亦為被告所否認，是依前引舉證責任
    分配之原則，自應由原告就被告確曾搬走該主機變頻器及電
    腦周邊系統或硬體配件之事實負舉證責任。經查：
（一）原告就其上開主張，固舉證人丙○○之證詞為證，惟依前
      揭協議認同書所載內容，被告所誤搬，並經其與聯邦銀行
      、交通銀行之各別承辦行員庚○○、乙○○達成返還協議
      之機器設備為高溫高壓染布機之「LA-100微電腦控制主機
      共6 台及自動滴定系統＋母液調製系統之三天秤自動系統
      控制主機乙台」，並不及其他機器設備，核與證人庚○○
      、乙○○於前揭期日到庭結證略稱：被告本件誤搬之機器
      設備應以上開協議認同書所載內容為準，且除上開協議認
      同書所載之機器設備外，被告並未誤搬其他機器設備等語
      （參本院卷2 第143 頁），互核相符。
（二）丙○○於前揭期日雖到庭證稱被告所搬走之機器設備包括
      前揭主機變頻器，惟其所述與上開事證不符。而依證人即
      系爭微電腦控制主機製造原廠東庚公司所屬業務員癸○○
      於同日到庭結證略稱：本件高溫高壓染布機之系爭微電腦
      控制主機（亦稱電控箱）共6 台係由東庚公司於89至92年
      間陸續出售予廉晟公司，卷附由被告所提前揭照片7張 （
      參本院卷2 第78至84頁）即為上開電控箱，而東庚公司售
      予被告之電控箱與原出售予廉晟公司之型號、規格、數量
      均相同，系爭協議認同書所載關於「高溫高壓染布機之LA
      -100微電腦控制主機共6 台」之部分即係上開主機，只是
      上開協議認同書未詳載主機內所包含之配件，且依東庚公
      司於上開期間出售予廉晟公司之主機規格，如需加裝主機
      變頻器，並無法安裝於電控箱內，須另外加裝專門安裝主
      機變頻器之控制箱而與上開電控箱搭配使用，是上開協議
      認同書所載被告誤搬之機器設備除系爭6 台微電腦控制主
      機外，如另包括主機變頻器，應於該6 台控制主機以外，
      另外加列上開主機變頻器之控制箱數量等語（參本院卷2
      第135 至151 頁），足認被告除誤搬系爭微電腦控制主機
      及自動系統控制主機外，並未另誤搬主機變頻器。且丙○○於前揭期日原證稱系爭協議認同書所載「微電腦控制主
      機」共6 台即包括系爭主機變頻器，且主機變頻器得直接
      安裝於微電腦控制主機之同一電控箱內，惟經癸○○當庭
      為上開證述後，丙○○即改口稱上開6 台微電腦控制主機
      ，其中有2 台各有2 個控制箱，惟已無法找到上開機器設
      備等語，此參該期日筆錄所載即明。按丙○○與原告及本
      件訴訟顯有利害關係，所為證述已未可盡信，且其證詞前
      後矛盾，復與上開事證不符，自無可採。而被告所誤搬之
      上開機器設備即為系爭微電腦控制主機及自動系統控制主
      機，已如前述，是原告主張被告除系爭微電腦控制主機及
      自動系統控制主機外，另搬走主機變頻器，與上開事證不
      符。另其指稱被告亦同時搬走上開電腦周邊系統或硬體配
      件，惟未舉證證明，亦屬無據。此外，原告既未舉證證明
      其主張與事實相符，是其指稱被告負有依約返還前揭主機
      變頻器及電腦周邊系統或硬體配件之義務，自無可採。
七、原告另稱被告公司之代表人壬○○曾與原告及丙○○為前揭
    約定，被告負有依約交還主機變頻器及電腦周邊系統或硬體
    配件之義務，惟亦為被告所否認，而依原告所舉證人丙○○
    於前揭期日到庭所為證述，並無從證明原告所指與事實相符
    ，另依卷附經丙○○當庭確認所載內容正確之前揭驗收報告
    （參本院卷1 第101 頁），及卷附由東庚公司出具，並經丙○○取走其正本之前揭確認書（參本院卷1 第192 頁）所載
    內容，均無壬○○曾與原告及丙○○曾為前揭約定之任何記
    載，難認原告主張與事實相符。是原告以該項主張為據，指
    稱丙○○因被告未依約返還前揭主機變頻器及上開電腦周邊
    系統或硬體配件而受有300 萬元損害，經其依約代被告履行
    賠償責任，及被告因其依約代為賠償丙○○所受300 萬元損
    害，係無法律上原因而受有免除賠償責任之利益，應依民法
    第179 條不當得利返還請求權之法律關係，對原告負損害賠
    償或不當得利返還責任，均無依據。
八、綜上所述，原告主張本件機器設備係由丙○○保管占有而為
    被告及其僱請之丁○○於94年1 月1 日所偷搬，被告除搬走
    系爭微電腦控制主機及自動系統控制主機外，另搬走主機變
    頻器及電腦周邊系統或硬體配件，且未依系爭協議認同書暨
    與原告及丙○○之約定，返還主機變頻器及電腦周邊系統或
    硬體配件，侵害原告對該機器設備之占有，致丙○○及原告
    受有前揭300 萬元損害，及被告係無法律上原因而受有免除
    前揭賠償責任之不當得利，均無可採；被告抗辯丙○○非本
    件機器設備之占有人，其未與丙○○及原告為前揭約定，並
    已依系爭協議認同書之約定履行返還系爭微電腦控制主機及
    自動系統控制主機之義務，惟其未誤搬前揭主機變頻器及電
    腦周邊系統或硬體配件，不負返還該部分機器設備之義務，
    亦未受有原告所指前揭不當得利，核屬可採。從而，原告提
    起本件訴訟，本於前揭主張，依民法第749 條關於保證人代
    位權、第184 條第1 項後段、第188 條侵權行為損害賠償請
    求權、第179 條不當得利返還請求權之法律關係，請求被告
    給付300 萬元及自本件支付命令送達被告翌日起至清償日止
    ，按年利率百分之5 計算之利息，為無理由，應駁回其起訴
    。原告之訴既經駁回，其假執行之聲請自無依據，爰併予駁
    回。
九、本件事證已臻明確，兩造其餘主張陳述及舉證，經核與判決
    之基礎及結果均無影響，無庸一一論列，附此敘明。
十、結論：本件原告之訴為無理由，依民事訴訟法第78條，判決
    如主文。
中　　華　　民　　國　　96　　年　　8 　　月　　23　　日
                  民事第一庭  審判長法　官  郭琇玲
                                    法  官  林望民
                                    法  官  陳勇松
以上正本係照原本作成。
如對本判決上訴，須於判決送達後20日內向本院提出上訴狀。
中　　華　　民　　國　　96　　年　　8 　　月　　27　　日
                                    書記官　陳夏施
